【裁判字號】    90,交抗,223
【裁判日期】    900731
【裁判案由】    違反道路交通管理處罰條例
【裁判全文】
臺灣高等法院交通事件裁定                          九十年度交抗字第二二三號
    抗  告  人  甲○○
    即受處分人
右抗告人因違反道路交通管理處罰條例案件，不服臺灣士林地方法院八十九年度交聲
字第八三號，中華民國八十九年十一月三十日裁定，提起抗告，本院裁定如左：
    主  文
抗告駁回。
    理  由
一、抗告意旨略以：「違規時間是夜晚十九時五十六分，且車流量確時很多每部車皆
    達九十公里以上，警員坐在車內如何用肉眼判斷時速多少，有無確實數字與證據
    ，不得用記得一零六公里硬拗，右側警員用後視鏡能看到車嗎，左側警員能一眼
    看後視鏡同時配合測速器，能一眼雙用鎖定目標嗎，出庭與裁定收到相隔一年，
    抗告五日合理嗎，無確實佐證資料僅聽警員不實陳述，法律講求證據」等語。
二、經查，本件交通部公路局新竹區監理所桃園監理站八十九年六月十五日桃監稽違
    字第５２－Ｚ00000000號所為之處分，係以抗告人即受處分人甲○○於
    民國（下同）八十九年五月七日十九時五十六分許，駕駛ＣＺ－６２９２號自用
    小客車行經國三號公路四十四公里南下處限速九十公里處，經雷達測速器測得行
    速一０六公里，為路旁值勤之警員攔截告發，援引高速公路交通管制規則第五條
    ：「汽車行駛高速公路應依速限標誌指示‧‧‧。」與道路交通管理處罰條例第
    三十三條：「汽車行駛於高速公路或設站管制之道路而不遵管制之規定者，處違
    反上開規定者，處汽車駕駛人新台幣（下同）三千元以上六千元以下罰鍰」之規
    定，處抗告人罰鍰新臺幣三千元，並記違規點數一點之處分。
三、原裁定則以：【本件異議人於八十九年五月七日十九時五十六分許，駕駛ＣＺ－
    ６２９２號自用小客車行經國三號公路四十四公里南下處限速九十公里處，經雷
    達測速器測得行速一０六公里，為路旁值勤之警員攔截告發之情，業據原裁定機
    關向執勤之警員查詢後於移送書上敘明，並有公警局交字第Ｚ00000000
    號違規通知單、本站桃監稽違駕字第第５２－Ｚ00000000號附卷。又查
    ：證人即當日舉發異議人之國道公路警察局第六隊警員巫志孝於本院調查時，經
    詢以舉發異議人之經過？答稱：「‧‧當時我們是在土城樹林附近執勤，雷達測
    速器是開著的。確實當時車流很多，在取締異議人之前通過的車輛在測速器顯示
    都是標準值之內，他的車在內側車道忽然從車陣超出，雷達測速器也明顯顯示車
    速超速，記得很像是時速一百零六公里。」。訊以：「雷達測速器在當場舉發未
    拍照的情形，你們如何研判測速器顯示超速的車輛？」。答稱：「這次使用的是
    架在巡邏車上的測速器，他的發射波是向後方發射，如果後方來車車速超過設定
    值，測速器就會鎖定該車的車速並發出聲響，在這種情形下，取締的員警如果發
    現有車輛併行或前後兩車保持間距太短，就會放棄舉發，如果雷達測速器顯示後
    ，這汽車明顯領先其他車輛，通常我們判斷是超過兩台車以上，且用肉眼判斷他
    的車明顯比其他的車速快，我們就會將他攔下舉發，我們在執勤時，兩位警員都
    是盯著後視鏡，所以配合測速器跟目測看，沒有誤判的可能。」。詢以：「測速
    器顯示的是否在雷達波車陣內車速最快的車輛？」。答稱：「測速器是隨著車陣
    中車速在跳動，只有遇到超速的情形才會鎖住並發出聲響。而此時，我們已經觀
    察後方車流各車的速度及車流已有相當時間。然後依照各該車輛的速度差，明顯
    快過其他車輛，確定他就是測速器鎖住的車輛。本件異議人在他前方通過的車輛
    ，測速器皆沒有發出聲響，且在他之前通過的車輛與他的車有一段距離。執勤當
    時在他後方的車輛跟他的車有相當距離，縱令他後方的車輛有超速情形，雷達測
    速器還是不會顯示，因為已經鎖定，因為測速器一旦有鎖定後，必須等我們舉發
    後，重新開機運作，才可以再測速使用。」，從而，依證人巫志孝所述之使用雷
    達測速器舉發超速事件之經過，在儀器與警員全程監控下，其發生誤判之殆幾不
    可能。參以警員在國三高速公路執行勤務，該路段過往之車輛不知凡幾，若非警
    車內之雷達測速器測出異議人駕車超速，執行勤務之警員根本不可能會獨獨將異
    議人所駕駛之自用小客車攔下，且該警員與異議人素無仇隙，亦無故意誣陷異議
    人予以舉發之理。綜上所述異議人上述違規之事實，至可認定】等理由，認為原
    處分機關爰引上揭法條規定，處異議人罰鍰新臺幣三千元，並記違規點數一點之
    處分，要無不合，以異議人之異議為無理由，依道路交通案件處理辦法第十九條
    規定駁回異議。
四、次查：(一)、交通警員掣單舉發違反道路交通管理處罰條例所列之違規事實，本質
    上為行政處分，係公務員基於職務上權力，依法就特定之具體事件所為具公法上
    效果之單方行政行為，基於公務員為公法上行為具有公信力之原則，該行政處分
    當可被推定為真正，其據以依法處分之事實認定亦為正確無誤，此與民事訴訟法
    第三百五十五條第二項規定：「文書依其程式及意旨得認作公文書者，推定其為
    真正」之情形相同，本此公信原則，乃立法者賦予行政機關制定違反道路交通事
    件統一裁罰標準及處理細則，使執勤警員得當機處分（如該細則第二十三條）以
    達其維護交通秩序、安全之行政目的，反之，若謂公務員一切行政行為均需預留
    證據以證其實，則國家行政勢必窒礙難行，況本件舉發之國道公路警察局第六隊
    警員巫志孝業於原審訊問時具結詳陳舉發經過，其既具結應無甘冒偽證風險為不
    實陳述，且其所陳時速一０六公里部分亦與抗告人所陳見及測速表一０六公里相
    符，而本件抗告人既未就執勤員警之舉發有誤提出相關證據以供調查，復亦無何
    證據足資證明其有捏造事實違法取締之情事，則執勤警員本其維護交通秩序、安
    全職責所為之舉發，自應受到合法、正確之推定。再受處分人於原審訊問時亦稱
    ：「（警察攔下你有無叫你看什麼？）他有叫我看測速器，上面顯示時速一百零
    六公里」，足徵舉發之速度並無錯誤，抗告人執警員肉眼判斷、無確實數字、用
    記得很像一０六公里硬拗等語，與其自陳之見及測速器速度一百零六公里之情不
    合，自不足取。(二)、至抗告人認不服需五日內提出抗告是否合理一節，按道路交
    通案件處理辦法第四條第一項規定聲明異議准用刑事訴訟法規定，而刑事訴訟法
    第四百零六條之抗告期間為五日，此係法定之期間。另原裁定雖未依道路交通案
    件處理辦法第十七條第一項規定於收案後十五日內裁定，且於八十九年十一月三
    三十日作成裁定後，至九十年五月二日始送達予抗告人（卷附送達證書），然此
    係另論，而原裁定對抗告人前開違規事實之認定並無錯誤。從而，原處分機關據
    以援引上開規定，裁處抗告人罰鍰新臺幣三千元，並記違規點數一點之處分，要
    無不合。是原裁定認抗告人對原處分機關前開裁決聲明異議為無理由，依道路交
    通案件處理辦法第十九條，裁定予以駁回，核無不合。抗告人抗告意旨執此指摘
    原裁定違誤，為無理由，應予駁回。
據上論斷，應依道路交通案件處理辦法第二十六條，刑事訴訟法第四百十二條，裁定
如主文。
中      華      民      國      九十      年    七      月    三十一    日
              臺灣高等法院交通法庭
                                審判長法  官  吳  啟  民
                                      法  官  林  瑞  斌
                                      法  官  施  俊  堯
右正本證明與原本無異。
不得再抗告。
                                      書記官  顏  志  豪
中      華      民      國      九十      年    七      月    三十一    日


司法院資訊處製作；財團法人民間司法改革基金會備份。
